臺灣臺南地方法院刑事判決　　　　　 94年度交簡上字第121號
上　訴　人　乙○○
被　　　告
選任辯護人　蔡信泰律師
上列上訴人即被告因過失傷害案件，不服本院九十四年度交簡字
第一六三四號，中華民國九十四年九月二十二日第一審簡易判決
（聲請案號：九十四年度偵字第五一七四號）提起上訴，本院判
決如下：
    主  文
上訴駁回。
    事  實
一、乙○○於民國九十三年十一月十六日上午八時五分許，駕駛
    車牌號碼：ＵＰＫ－三五九號輕型機車，沿台南市○○路由
    南向北行駛，行經台南市○○路與永華路交岔路口時，適有
    甲○○駕駛車牌號碼：ＮＪＩ－一二八號重型機車，沿台南
    市○○路由東向西行駛，亦同時行經該路口。乙○○本應注
    意機車行駛至交岔路口，其行進應遵守燈光號誌，且依當時
    情況，並無不能注意之情事，然其疏未注意前開規定，明知
    其行車方向燈光號誌為紅燈，應停止前進，竟未停止前進而
    仍逕行闖越紅燈號誌，因而與甲○○所駕前揭重型機車發生
    碰撞，甲○○並因此受有受左側躡頂部挫傷腫瘀血、頭暈、
    左手背腫瘀血、大拇指背傷、右膝傷腫瘀血等傷害，乙○○
    亦倒地受傷。
二、案經甲○○訴由臺灣臺南地方法院檢察署檢察官偵查後，聲
    請簡易判決處刑。
    理  由
一、被告乙○○固供承騎乘機車與被害人甲○○所騎機車發生碰
    撞倒地，雙方互受有傷害等情，惟辯稱：伊當時沿金華路由
    南往北欲往民生路，行駛至永華路口時，當時號誌為綠燈，
    伊通過路口時，即遭告訴人甲○○撞擊所駕機車右側之踏板
    附近；其並無未依號誌行駛之違規事項，就本件車禍之發生
    ，應無過失云云。
二、經查：
  (一)被告乙○○於九十三年十一月十六日上午八時五分許，駕駛
    車牌號碼：ＵＰＫ－三五九號重型機車，沿台南市○○路由
    南向北行駛，行經台南市○○路與永華路交岔路口時，與告
    訴人甲○○駕駛車牌號碼：ＮＪＩ－一二八號重型機車發生
    碰撞等情，業據被告乙○○於警詢及偵審中供述在卷，核與
    證人即告訴人甲○○於本院審理時結證情節相符，並有道路
    交通事故現場圖、道路交通事故調查報告表(一)、(二)各一份及
    現場照片二十張在卷可稽，此部分事實應堪認定。又告訴人
    甲○○因而受有左側躡頂部挫傷腫瘀血、頭暈、左手背腫瘀
    血、大拇指背傷、右膝傷腫瘀血等傷害，業經告訴人甲○○
    於本院審理時證述在卷，並有朱讚搴外科診所九十三年十一
    月十六日診斷證明書一紙在卷可稽（參見警卷第九頁），此
    部分事實亦堪認定。
  (二)證人即當時亦在現場之丁○○於偵查中具結後證稱：當時其
    騎機車與一個女生（按指告訴人）騎機車停在永華路等綠燈
    ，綠燈亮時，其與告訴人往前騎，金華路方向之車輛均已停
    止，惟突然有一位老伯（按指被告）騎機車從金華路衝出來
    ，告訴人騎在第一個所以遭撞及；並證稱：係被告闖紅燈撞
    及告訴人，被告速度甚快，似未煞車等語（參見偵卷第二七
    頁），參以證人丁○○與告訴人及被告均不相識，係因其於
    案發後即九十三年十一月十六日上午八時五分以其手機撥打
    「110」報案，承辦檢察官依報案人所使用之電話，查得報
    案人為證人丁○○，乃傳喚其到庭作證等情，有臺南市警察
    局九十四年三月十六日南市警勤字第０九四一六００五一號
    函及所附臺南市警察局勤務指揮中心受理各類案件紀錄表，
    與和信電訊股份有限公司九十四年三月二十一日傳真一份在
    卷可憑（參見九十四年度發查字第五０五號卷第十一頁至第
    十四頁）。是證人丁○○為現場目擊證人，且其與被告及告
    訴人均不相識，信無誣陷或偏頗告訴人或被告之虞，其於偵
    查中經具結後所為之前開證詞應屬客觀而可採信。從而，告
    訴人於本院審理時以證人身分具結後證稱：其沿永華路至金
    華路交岔口時，燈光號誌原係紅燈，其待燈光號誌變成綠燈
    後始行前進，然甫啟動，旋遭被告撞及等語（參見本院卷第
    八四頁、第八五頁），與證人丁○○之證詞互核吻合，堪信
    與事實相符，應得採信。辯護意旨雖以被告年事已高，應無
    高速騎車之可能，案發當時應係被告於綠燈時出發，然於交
    岔路口處號誌轉變為紅燈，而告訴人可能僅因被告行車方向
    為紅燈，即向前行駛，導致本件車禍發生，被告應無過失云
    云，惟行車速度與年紀並無必然之關係，被告當日騎車速度
    甚快一節，業據證人丁○○證述明確（詳前所述），辯護意
    旨徒以被告年事甚高為由，而辯稱：被告行車速度甚慢，導
    致燈光號誌已轉變為紅燈時，仍未通過交岔路口，並無闖紅
    燈云云，當無可採。另告訴人當時啟動時，燈光號誌業已轉
    變成綠燈等情，亦據告訴人及證人丁○○分別於本院審理及
    偵查中結證屬實，辯護意旨所稱告訴人未待己方車道號誌轉
    變為綠燈，即行啟動云云，尚乏實證相佐，自難採為對被告
    有利之認定。
  (三)綜此，堪認本件被告確有未依燈光號誌行駛，逕行闖越紅燈
    之行為，且其違規行駛行為與告訴人所受前開傷勢具有因果
    關係，依此，被告過失傷害之犯行明確，堪以認定，應依法
    論科。
三、核被告所為係犯刑法二百八十四條第一項之過失傷害罪。原
    審以被告犯行明確，適用上開法條及刑事訴訟法第四百四十
    九條第一項前段、第四百五十四條第二項、刑法第二百八十
    四條第一項、修正前刑法第四十一條第一項前段，罰金罰鍰
    提高標準條例第一條前段、廢止前同條例第二條，論被告以
    過失傷害罪，並量處拘役三十日，經核認事用法，並無違誤
    ，所量刑度，亦屬適當。另按被告於行為時之刑法第四十一
    條第一項前段規定：「犯最重本刑為五年以下有期徒刑以下
    之刑之罪，而受六個月以下有期徒刑或拘役之宣告，因身體
    、教育、職業、家庭之關係或其他正當事由，執行顯有困難
    者，得以一元以上三元以下折算一日，易科罰金。」其於行
    為時之易科罰金折算標準，修正前罰金罰鍰提高標準條例第
    二條前段（現已刪除）規定，就其原定數額提高為一百倍折
    算一日，則本件被告行為時之易科罰金折算標準，最高應以
    銀元三百元折算一日，經折算為新臺幣後，應以新臺幣九百
    元折算為一日。惟九十四年二月二日修正公布、九十五年七
    月一日施行之刑法第四十一條第一項前段則規定：「犯最重
    本刑為五年以下有期徒刑以下之刑之罪，而受六個月以下有
    期徒刑或拘役之宣告者，得以新臺幣一千元、二千元或三千
    元折算一日，易科罰金。」比較修正前後之易科罰金折算標
    準，以修正前之規定，較有利於被告，是既無刑法第二條第
    一項後段之情形，自仍應依刑法第二條第一項前段，適用修
    正施行前刑法第四十一條第一項前段規定，諭知易科罰金之
    折算標準。上訴意旨仍執前詞否認犯罪，為無理由，應予駁
    回。另原審雖未及於刑法第四十一條修正後之比較新舊法部
    分，因經比較本件原審判決後，本即應以原判決所適用之行
    為時法為原則，而非例外適用修正後之新法，是原判決雖未
    及比較適用法律，然對判決顯然不生影響，自無應予撤銷之
    理由（最高法院九十五年臺上字第三九三四號判決參照），
    併予敘明。
據上論斷，應依刑事訴訟法第四百五十五條之一第一項、第三項
、第三百六十八條，判決如主文。
本案經檢察官丙○○到庭執行職務
中　　華　　民　　國　　96　　年　　2 　　月　　1 　　日
                       刑事第九庭
                           審判長法  官  楊清安
                                 法  官  朱中和
                                 法  官  卓穎毓
上開正本證明與原本無異。
本件不得上訴。
                                 書記官  秦建華
中　　華　　民　　國　　96　　年　　2 　　月　　1 　　日
附錄法條：
中華民國刑法第284條
因過失傷害人者，處6月以下有期徒刑、拘役或500元以下罰金，
致重傷者，處1年以下有期徒刑、拘役或500元以下罰金。
從事業務之人，因業務上之過失傷害人者，處1 年以下有期徒刑
、拘役或1千元以下罰金，致重傷者，處3年以下有期徒刑、拘役
或2千元以下罰金。
